【裁判字號】    92,易,1690
【裁判日期】    920724
【裁判案由】    竊盜
【裁判全文】
臺灣板橋地方法院刑事判決                        九十二年度易字第一六九０號
    公  訴  人  臺灣板橋地方法院檢察署檢察官
    被      告  甲○○
右列被告因竊盜案件，經檢察官提起公訴（九十二年度偵字第四七一八號），本院判
決如左：
    主  文
甲○○無罪。
    理  由
一、公訴意旨略以：被告甲○○夥同乙○○（另由檢察官移送併案至本院另案審理中
    ）共同意圖為自己不法之所有，於民國九十二年二月二十五日下午之日間不詳時
    間，攜帶客觀上具有危險性，可為兇器之美工刀及鐵撬各一支，擅自進入台北縣
    新莊市○○○路一七五號「何泰鋼模有限公司」（下稱何泰鋼模公司）之工廠內
    （無故侵入住宅部分未據告訴），竊取鋁門窗鋁條五十枝（市價值新台幣『下同
    』五萬元）及電壓電纜線二百尺（市價為六萬元）（毀損部分未據告訴），因拆
    卸發出聲響為鄰居張熒煌發現告知何泰鋼模公司之廠長丙○○經報警，為警於當
    日夜間十八時五十分許當場查獲，並扣得其二人所有、供本次犯罪所用之美工刀
    及鐵撬各一支。因認被告與乙○○係共同涉犯刑法第三百二十一條第一項第一款
    、第三款之夜間侵入有人居住之建築物攜帶兇器竊盜罪嫌。
二、按犯罪事實應依證據認定之，無證據不得推定其犯罪事實；又不能證明被告犯罪
    者，應諭知無罪之判決，刑事訴訟法第一百五十四條、第三百零一條第一項分別
    定有明文。又按犯罪事實之認定，應憑真實之證據，倘證據是否真實尚欠明確，
    自難以擬制推測之方法，為其判斷之基礎，最高法院著有五十三年臺上字第六五
    六號判例可循。再按認定犯罪事實所憑之證據，雖不以直接證據為限，間接證據
    亦包括在內；然而無論直接或間接證據，其為訴訟上之證明，須於通常一般之人
    均不致有所懷疑，而得確信其為真實之程度，始得據為有罪之認定，若其關於被
    告是否犯罪之證明未能達此程度，而有合理懷疑之存在，致使無從形成有罪之確
    信，根據「罪證有疑，利於被告」之證據法則，即不得遽為不利被告之認定，亦
    有最高法院七十六年度臺上字第四九八六號判例意旨可資參照。
三、公訴人認被告係與乙○○共同涉犯右開加重竊盜犯行，無非以：告訴人丙○○於
    警詢時及偵查中之指述，並有台北縣政府警察局贓物認領保管單一紙、現場查獲
    照片四幀在卷及美工刀及鐵撬各一支扣案可稽；參以甲○○為楊為球之女友，而
    楊為球與乙○○亦認識，告訴人丙○○有聽到拆卸之聲響，且會同警方進入時，
    被告甲○○抱頭蹲在牆角並未有睡眼惺忪之樣子，且當場曾承認有偷等情，為其
    論據。訊之被告甲○○固均承認有於右揭時間未經上址工廠負責人同意即進入工
    廠等情事屬實，惟堅詞否認有何加重竊盜犯行，並辯稱：伊當時因懷孕六個月，
    又通緝在案，當日下午走路累了想找個隱匿的地方休息，走進巷子看見以鐵皮圍
    著的工廠有開開的洞，輕輕推就可以打開，即躲進入工廠休息，而伊完全不認識
    乙○○，亦不知乙○○何時進入等語。經查：
(一)、訊之證人即工廠負責人丙○○於本院訊問時證稱：「就我所知隔壁的工廠的倉庫
    與我們工廠之間的圍牆有用鐵絲網圍起來，現場工廠已經出租出去了，現場也已
    拆除，不是之前的狀況。之前我們與隔壁之間的牆壁有架子，我們的鐵皮『已經
    腐蝕掉了』，當時我們『已經遷廠了』。我們的鐵皮屋是整面的。當時警察到場
    拍照的時候並沒有拍建物的外觀」、「我與隔壁是以鐵皮分界；隔壁鄰居是水泥
    建造的房屋，我這裡整個是以鐵皮隔起來的。我們工廠與隔壁之間中間有隔著小
    水溝當作防火巷。我與鄰居有一段是以鐵皮隔著的，還有一段確實是以磚造隔著
    的沒有錯。我所拍照的角度關係靠防火巷的部分是鐵皮，還有其他部分是水泥」
    等語。再觀諸證人丙○○所提出之經修復過後之上開工廠現況照片七幀可知，該
    工廠靠近防火巷處確有鐵皮圍著，則被告聲稱其係由圍牆有洞處進入工廠，衡情
    即非無可能。
(二)、參以證人即居住該工廠附近之鄰居張熒煌於本院證述稱：「在當天之前就已經發
    現鋁門窗的框框不見了，當時我的太太告訴我說何泰剛模公司裡面有人，從我在
    樓上的角度我看到有人出手工廠裡面拔窗子，但是我沒有看見該人是如何進入的
    ，當時天還沒有黑」、「我只有看到手，但是沒有看到頭，我可以判斷那是『男
    生的手』，而不是女生的手。那是四、五百坪的廠房，有許多鋁門窗，不是一、
    二天就可以拔完該處的鋁門窗的」等語。而被告身為女性，且當時身形瘦小，有
    查獲時所拍攝照片乙幀可憑，則其辯稱並未竊取鋁門窗乙節，非無可採。
(三)、訊之證人乙○○於警訊、偵查及本院訊問時即證述：伊並不認識被告等語，核與
    被告所述相符。又證人乙○○於偵查中係陳稱：伊入上開工廠係為找一位在該工
    廠做事的朋友王萬豐云云，嗣於本院訊問時又改口稱：該處是廢棄工廠，有看過
    流浪漢進出該處，伊自己是在工廠角落睡覺云云，是以其對於進入上開工廠之目
    的為何，前後陳述不一，況證人鄭文嘉已證述當時該工廠已遷廠，故自無可能有
    人在該處工作，足認證人乙○○進入該工廠之動機係有可議。而反觀本件被告於
    警訊及偵審中均一致陳稱：伊係由該工廠圍牆邊進入該工廠內落腳休息等情。
(四)、雖被告於警訊時承稱：伊為楊為球之女友等語；而楊為球與乙○○固然應係認識
    ，此由案外人楊為球於臺灣板橋地方法院檢察署九十一年度偵字第九四八二號案
    件中陳稱曾以機車搭載乙○○乙節可佐（參見卷附該案件不起訴處分書），然而
    ，尚無足僅以被告為楊為球之女友而直接推論被告必定認識楊為球所有朋友，且
    有與乙○○一同進行上開工廠行竊。況且，被告自始均信誓旦旦聲稱伊係由圍牆
    開縫進入等情，而證人乙○○則承稱伊係爬大門旁邊圍牆進入後再從大門內已開
    三分之一的鐵門進入工廠內等情。而倘若被告與乙○○係共同進入工廠內行竊，
    則被告既可從巷子內圍牆縫進入，則乙○○當可一同由圍牆縫進入，何需甘冒較
    容易被發現的風險，而從大門旁邊的圍牆翻牆而入之理？此非無可疑。
(五)、參以證人丙○○又證稱：「因為張先生告訴我說有人在拆我工廠的鋁窗，所以我
    趕到現場去看。當時我是先報案，因為我沒有帶工廠的鑰匙，所以等到管區來之
    後我們一起翻牆進入鐵捲門後進入工廠內，當時已經是六點多了，廠房內也沒有
    開燈，我們以手電筒照亮現場，我緊跟著警察後面，我們先發現甲○○，她躲在
    壹個櫃子的後面，蹲坐著的姿勢，後來才又找到乙○○。至於他們二人如何進入
    工廠的，我就不知道了，我並沒有去查看被告說的鐵門有縫隙的情形」等語。證
    人即警員丁○○證稱：「我接到報案的時候就進入工廠，民眾說有看到人，所以
    我就進入尋找，該處很暗，後來我在工廠倉庫最後面找到被告及乙○○，他們二
    人是分開睡覺的，但是距離不會很遠」等語。據上可知，證人丙○○及丁○○均
    僅係目擊被告蹲在角落處，並未親見被告有著手實施拆卸鋁門窗偷竊之行為。又
    扣案之鐵撬一把及美工刀一支，固然係遺留在現場之物，但尚無積極證據證明為
    被告所有而攜帶入內之物，非無可能係證人乙○○或其他男性竊嫌所有。
(六)、綜上所述，參互勾稽，被告進入上開工廠內究竟是否係為竊取鋁門窗乙節，尚有
    前開合理懷疑存在，依當時工廠的現況環境研判及各該證人證述情節，被告所辯
    為找地方休息而由巷子內之鐵皮圍牆洞進入上開工廠乙節，尚非無據，則尚無從
    形成被告犯罪之確信。此外，復查無其他積極事證足認被告有何犯行，依前開之
    說明及罪疑惟輕之刑事訴訟原則，被告之犯罪尚屬不能證明，依法應為無罪之諭
    知。
據上論斷，應依刑事訴訟法第三百零一條第一項，判決如主文。
中      華      民      國      九十二      年    七      月    二十四  日
                                  臺灣板橋地方法院刑事第六庭
                                          法  官  林  淑  婷
右正本證明與原本無異。
如不服本判決，應於判決送達後十日內，向本院提出上訴狀。
                                          書記官  廖  貞  音
中      華      民      國      九十二      年    七      月    二十四  日


司法院資訊處製作；財團法人民間司法改革基金會備份。
